【裁判字號】    91,訴,2239
【裁判日期】    920730
【裁判案由】    國家賠償
【裁判全文】
臺北高等行政法院裁定                            九十一年度訴字第二二三九號
    原      告  甲○○
    訴訟代理人  丙○○
    被      告  台北縣政府
    代  表  人  乙○○縣長）.
    訴訟代理人  丁○○
右當事人間因國家賠償事件，原告提起行政訴訟。本院裁定如左：
    主  文
原告之訴駁回。
訴訟費用由原告負擔。
    理  由
壹、事實概要：
  一、被告辦理一一四線縣道浮洲橋改建（含引道）工程用地徵收，報經前臺灣省政
      府八十三年十二月十九日八三府地二字第一二三三六四號函准予徵收，並經被
      告八十三年十二月三十一日八三北府地四字第四六一三七四號依法辦理公告徵
      收，公告期間為民國（下同）八十四年元月一日至八十四年元月三十一日。
  二、緣原告所有坐落臺北縣板橋市○○路○段三四三號一、二樓房屋前揭道浮洲橋
      工程被部分徵收，因未依被告通知限期八十六年二月二十七日前自行拆除，被
      告因而否准發給自動拆除獎勵金，並以八十六年五月二十二日八六北府工土字
      第一三一四九二號函通知原告，原告不服，提起訴願、再訴願，均遭決定駁回
      ，提起行政訴訟後，案經行政法院作成（現改制為最高行政法院）八十九年十
      一月三日判字三○二三號判決，基於撤銷原處分暨一再訴願決定。：
  三、被告乃依照上揭裁判意旨，並考量原告經濟狀況，乃決定發給原告自動拆除獎
      勵金。嗣原告於九十年十月三日於被告機關「縣長與民有約」時以及同年十一
      月十四日復以書面向被告申請發給系爭工程自動拆除獎勵金之利息。
  四、被告則以九十年十一月二十九日九十北府工新字第三四七八一八號函回覆原告
      ，表示自動拆除獎勵金並非法定補償範圍，由需地機關自行斟酌財力狀況及實
      際情形發給，並不生發給利息之情事，乃拒絕原告之請求。
  五、原告不服，經向內政部提起訴願，惟遭決定駁回，遂於法定期間內向本院另案
      提起課予義務訴訟（本院九十一年度訴字一七五四號案）。
  六、但嗣後，原告以被告機關辦理前揭拆遷工程時違法侵害原告之權利，復向本院
      起訴請求被告給付如下述項目及數額之國家賠償：
    Ａ、房屋租金新台幣五二八、○○○元及自八十六年三月十二日起至給付時之利
        息。
    Ｂ、以本金八三五、四八二元為基礎、自八十六年三月十二日起，至九十年一月
        十九日為止之利息金額及算至該利息金額實際給付時之利息（原告未表明利
        率，另外此部分請求項目，原告也在上開九十一年度訴字一七五四號案中提
        出，但在該案中；(1)請求之利息期間與本案不同(2)原告已表明利率標準(3)原
        告未請求計算出利息金額以後之複利利息，所以二者間並非全部重複。
    Ｃ、精神、財物損害賠償新台幣九九、三○七、二○三元。
    Ｄ、研究發明方面賠償新台幣九、八九八、○○○、○○○元。
    Ｅ、辦理四年無息購屋貸款三、五○○、○○○元。
參、本院之判斷：
  一、按原告之訴，有訴訟事件不屬行政法院之權限者，且其情形無法補正者，行政
      法院應以裁定駁回之，乃行政訴訟法第一百零七條第一項第一款所明定。
  二、次按「公務員於執行職務行使公權力時，因故意或過失不法侵害人民自由或權
      利者，國家應負損害賠償責任。」「損害賠償之訴，除依本法規定外，適用民
      事訴訟法之規定。」為國家賠償法第二條第二項前段與第十二條所明定。依此
      上述規定，人民向行政機關請求國家賠償，應向普通法院提起，並循民事訴訟
      程序為之。
  三、職是之故，原告向本院起訴請求判命被告賠償前述項目與金額，自應向該管普
      通法院提起，而不屬於行政法院之管轄範圍。
  四、本院認為，在此應予一併釐清的是，國家賠償之目的係為填補公權力機關違法
      執行職務造成人民損害，其法律性質固然亦屬「公法上原因發生財產上之給付
      」，而符合行政訴訟法第八條第一項前段「人民與中央或地方機關間，因公法
      上原因發生財產上之給付或‧‧‧，得提起給付訴訟。‧‧‧」提起一般給付
      訴訟之要件。惟此處所稱之「公法上原因發生財產上之給付」，係一般、概括
      性之程序規定，依照「特別法優先於普通法適用」之法理，倘特定公法原因所
      產生之財產給付，法律對其權利行使方法已為特別之規範時，自應優先使用該
      特別規範，如：因公務員違法執行職務、或公共設施設置管理有欠缺導致人民
      權利受損時，此種「公法上原因發生財產上之給付」即應優先適用「國家賠償
      法」之規範。因此，原告之請求既屬被告違法執行職務所造成之損害，參諸前
      述說明，原告應循國家賠償之救濟途徑尋求填補，而不得循行政訴訟法第八條
      第一項前段所定之「一般給付訴訟」起訴請求。
肆、綜上所述，原告應向民事法院請求國家賠償，且不符合行政訴訟之「一般給付訴
    訟」要件，故不屬行政法院之管轄權限，依法應予裁定駁回。
伍、另外附帶言之，原告有關拆遷獎勵金之利息請求部分，有與本院九十一年度訴字
    第一七五四號請求重複之部分，該重複部分應屬重複起訴，同有行政訴訟法第一
    百零七條第一項第七款所定「當事人就已起訴之事件，於訴訟繫屬中更行起訴」
    之違法，在此併予敘明。
據上論結，本件原告之訴為不合法，爰依行政訴訟法第一百零七條第一項第一款、第
七款、第一百零四條、民事訴訟法第九十五條、第七十八條，裁定如主文。
中      華      民      國    九十二    年      七      月     三十     日
                                  臺北高等行政法院  第五庭
                                            審判長  法  官  葉百修
                                                    法  官  黃清光
                                                    法  官  帥嘉寶
右為正本係照原本作成。
如不服本裁定，應於送達後十日內向本院提出抗告狀（須按他造人數附繕本）。
中      華      民      國    九十二    年      八      月      四      日
                                                    書記官  林麗美


司法院資訊處製作；財團法人民間司法改革基金會備份。
